臺灣高等法院刑事判決　　　　　　　　94年度上訴字第1600號
上　訴　人　臺灣板橋地方法院檢察署檢察官
上　訴　人
即　被　告　甲○○
　　　　　　　　　　住台北縣三重市○○街89號4樓（
選任辯護人　沙洪律師
上列上訴人，因被告違反毒品危害防制條例案件，不服臺灣板橋
地方法院93年度訴字第2165號，中華民國94年4月29日第一審判
決（起訴案號：臺灣板橋地方法院檢察署93年度毒偵字第2963號
、93年度核退毒偵字第1539號、及移送原審併辦之同署93年度核
退毒偵字第1659號、93年度毒偵字第3470號，與移送本院併辦之
同署94年度毒偵字第2039號、94年度核退毒偵字第973號、94年
度毒偵字第77號、93年度核退毒偵字第2575號、94年度毒偵字第
386號），提起上訴，本院判決如下：
    主  文
原判決撤銷。
甲○○連續施用第一級毒品，處有期徒刑壹年壹月；扣案第一級
毒品海洛因壹小包（毛重零點肆伍公克）、海洛因包（總毛重
肆點貳公克、總淨重點伍公克），均沒收銷燬。又連續施用第
二級毒品，處有期徒刑拾壹月；扣案之第二級毒品安非他命貳包
（總毛重點伍公克、總淨重公克）、安非他命壹包（合計毛
重零點捌公克、驗餘淨重零點參肆肆零公克）、安非他命肆瓶（
合計毛重玖點零公克、淨重壹點肆公克）均沒收銷燬；吸食器壹
組、空瓶拾陸個（參公克裝）、空瓶貳拾肆個（壹點捌公克裝）
、分裝袋伍佰陸拾伍個、壹佰個、及電子磅秤壹個，均沒收。應
執行有期徒刑壹年玖月，扣案第一級毒品海洛因壹小包（毛重零
點肆伍公克）、海洛因包（總毛重肆點貳公克、總淨重點伍
公克），及扣案之第二級毒品安非他命貳包（總毛重點伍公克
、總淨重公克）、安非他命壹包（合計毛重零點捌公克、驗餘
淨重零點參肆肆零公克）、安非他命肆瓶（合計毛重玖點零公克
、淨重壹點肆公克）均沒收銷燬，吸食器壹組、空瓶拾陸個（參
公克裝）、空瓶貳拾肆個（壹點捌公克裝）、分裝袋伍佰陸拾伍
個及壹佰個、電子磅秤壹個，均沒收。
    事  實
一、甲○○前因施用第二級毒品安非他命案件，經送臺北看守所
    附設勒戒處所觀察、勒戒後，認無繼續施用毒品之傾向，於
    民國89年3月10日釋放出所。詎甲○○猶不知悔改，在觀察
    、勒戒執行完畢釋放後5年內，復分別基於施用第一級、及
    吸食第二級毒品之概括犯意，自93年6月28日22時許採尿前
    26小時內之某時起至93年12月21日止，分別於下列時、地為
    警所查獲：
（一）被告自93年6月28日22時許採尿前26小時內之某時起，連
      續在其臺北縣蘆洲市○○街49號4樓、臺北縣蘆洲市○○
      路87巷5號4樓、臺北縣三重市○○街89號4樓之住處，分
      別以香菸摻雜燃燒吸食煙霧之方式，施用第一級毒品海洛
      因多次。嗣先於93年6月28日19時許，經警持搜索票至甲
      ○○在臺北縣蘆洲市○○街49號4樓之住處查獲，並扣得
      安非他命1包（毛重0.8公克，驗餘淨重0.3440公克），經
      驗尿而查知上情。又於93年7月22日20時許，經警持搜索
      票至甲○○在臺北縣蘆洲市○○路87巷5號4樓之住處查獲
      ，並扣得安非他命4瓶（共計毛重9.0公克、淨重1.4公克
      ）、甲○○所有，供施用第二級毒品安非他命所用之吸食
      器1組、分裝安非他命用之空瓶16個（3公克裝）、分裝安
      非他命用之空瓶24個（1.8公克裝）、分裝安非他命之分
      裝袋565個、分裝安非他命所用之電子磅秤1個等物，嗣經
      驗尿而查知上情。
（二）被告復承前之概括犯意，連續在不詳處所，以上開相同方
      式施用第一級毒品海洛因，及吸食第二級毒品安非他命，
      為員警於93年9月14日零時許，在台北市士林區○○○路
      202號4樓501室，經員警當場查獲，並扣得第一級毒品海
      洛因一小包（毛重0.45公克），嗣經驗尿而查知上情（94
      偵字第2039號送本院併辦部分）。另被告又於93年12月19
      日及20日，在三重市○○○路73號1樓（名爵汽車旅館）
      610號房間內，以上開相同方法施用第一級毒品海洛因，
      及吸食第二級毒品安非他命，經員警於93年12月21日22時
      40分，在上址當場查獲被告，並扣得第一級毒品海洛因三
      包（總毛重4.2公克、總淨重3.5公克）、第二級毒品安非
      他命二包（總毛重3.5公克、總淨重3公克），及分裝安非
      他命用之分裝鏈袋100個，嗣經驗尿而查知上情。（94年
      核退偵字第973號送本院併辦部分）
二、案經臺北市政府警察局大安分局報告臺灣板橋地方法院檢察
    署檢察官偵查起訴，及先後移送原審與本院併辦。
    理  由
一、上揭犯罪事實欄一（一）部分，業據上訴人即被告甲○○於
    原審及本院審理時，均坦承不諱（見原審卷94年4月18 日審
    判筆錄、本院卷94年10月11日審判筆錄），且其為警查獲時
    所採集之尿液經送檢驗後，確呈鴉片、安非他命類陽性反應
    ，此有臺灣尖端先進生技醫藥股份有限公司濫用藥物檢驗報
    告書2紙在卷可稽。又扣案之毒品安非他命1包（合計毛重
    0.8公克、驗餘淨重0.3440公克）、安分他命4 瓶（合計毛
    重9.0公克、淨重1.4公克），經鑑驗後均認為含第二級毒品
    安非他命成分，合計淨重1.7440公克，有臺北市政府警察局
    大安分局查獲涉嫌毒品危害防治條例毒品初步鑑驗報告單可
    按，並有扣案之安非他命所用之吸食器1組、分裝安非他命
    用之空瓶16個（3公克裝）、分裝安非他命用之空瓶24個（
    1.8公克裝）、分裝安非他命之分裝袋565 個、分裝安非他
    命用之電子磅秤1個、臺北縣政府警察局大安分局煙毒、麻
    藥案件尿液委驗單2紙、中華民國93年10月1日（93 ）宇鑑
    字第12231號國防部憲兵司令部刑事鑑識中心鑑驗通知書、
    臺北縣政府警察局大安分局扣押物品目錄表1紙可佐。足認
    被告前揭施用第二級毒品之自白與事實相符，堪予採信。被
    告雖一度供承施用第一級毒品海洛因之時間係自93年7 月份
    開始，然依其在93年6月28日22時許採集之尿液經送檢驗後
    ，呈鴉片類陽性反應，有前揭臺灣尖端先進生技醫藥股份有
    限公司濫用藥物檢驗報告書1紙可稽，依海洛因於人體內代
    謝之時間推算，足以認定被告曾於93年6月28日22時許採尿
    前26小時內之某時施用海洛因，是其此部分供述與前揭尿液
    檢驗結果有違，應係因時隔已久而有誤記，附此指明。又被
    告前因施用第二級毒品安非他命案件，經送臺灣臺北看守所
    附設勒戒處所觀察、勒戒後，認無繼續施用毒品之傾向，於
    89年3月10日釋放出所，有臺灣高等法院被告全國前案紀錄
    表附卷可憑，是其於觀察勒戒執行完畢釋放後，5年內再犯
    毒品危害防制條例第10條之罪，事證明確，犯行洵堪認定，
    自應依法論科。
二、再查：有關上揭事實欄一（二）之部分（即移送本院併辦之
    臺灣板橋地方法院檢察署94年度毒偵字第2039號、94年度核
    退毒偵字第973號、94年度毒偵字第77號、93年度核退毒偵
    字第2575號、94年度毒偵字第386號），訊據被告於本院行
    準備程序及審理時，均坦承不諱，且稱：「檢察官上訴之事
    實正確」等語（見本院卷94年8月17日準備程序筆錄、94年
    10月11日審判筆錄）。且被告為警查獲時，所採集其尿液送
    鑑定之結果，確呈鴉片、安非他命類陽性反應，此有臺灣尖
    端先進生技醫藥股份有限公司濫用藥物檢驗報告書二紙在卷
    可稽（見94年毒偵字第386號第29頁、94年核退毒偵字第973
    號第9頁）。又扣案第一級毒品海洛因一小包（毛重0.45公
    克），經鑑驗後認含第一級毒品海洛因成份，此有法務部93
    年10月22日鑑定通知書附卷可按（見94年毒偵字第386號第
    32頁）。及另扣案第一級毒品海洛因三包（總毛重4.2公克
    、總淨重3.5公克）、第二級毒品安非他命二包（總毛重3.5
    公克、總淨重3公克），此經臺北市政府警察局大安分局查
    獲涉嫌毒品危害防治條例毒品初步鑑驗報告單，均呈含第一
    級毒品海洛因、及第二級毒品安非他命成分，有卷附二紙可
    按（見94年毒偵字第77號第11頁、第12頁），佐以上開扣案
    之分裝袋100個在卷可稽，足徵被告就此部分施用第一級毒
    品海洛因，及吸食第二級毒品安非他命之自白與事實相符，
    實堪採信，此部分事證明確，依法應予論科。
三、論罪部分：
（一）查海洛因及安非他命分別為毒品危害防制條例第2條第2項
      第1、2款明定之第一、二級毒品，不得持有、施用。核被
      告所為，係犯毒品危害防制條例第10條第1項之施用第一
      級毒品罪及同條第2項之施用第二級毒品罪。至其施用前
      後持有第一級毒品海洛因及第二級毒品安非他命之低度行
      為，應分別為施用之高度行為所吸收，不另論罪。
（二）公訴人於原審併辦部分所指：「被告在臺北縣蘆洲市○○
      路87巷5號4樓，於93年7月22日23時許採尿前回溯26小時
      內之某時施用第一級毒品海洛因，及自92年6月27日採尿
      時起至93年7 月22日止，連續施用第二級毒品安非他命之
      犯行」之施用第一級、第二級毒品犯行，暨被告「在臺北
      縣蘆洲市○○街49號4樓之住處，於93年6月28日22時許採
      尿前26小時內某時施用第一級毒品海洛因，及自92年12月
      底某日起至93年6月27日止採尿前96小時內某時施用第二
      級毒品安非他命」而業經檢察官起訴犯行部分以外，連續
      施用第一、二級毒品犯行，雖未據起訴，然因與已起訴部
      分具有連續犯之裁判上一罪關係，本院自應併予審究。，
（三）公訴人上訴並移送本院併辦部分（即臺灣板橋地方法院檢
      察署94年度毒偵字第2039號、94年度核退毒偵字第973號
      、94年度毒偵字第77號、93年度核退毒偵字第2575號、94
      年度毒偵字第386號），即上開事實欄一（二）之部分，
      就被告連續施用第一級毒品海洛因、及吸食第二級毒品安
      非他命犯行，雖未據起訴，然與前開起訴部分具有連續犯
      之裁判上一罪關係，本院應併予審究。
（四）被告前後多次施用海洛因、安非他命之行為，均時間緊接
      、所犯為構成要件相同之罪，顯係基於概括犯意所為，為
      連續犯，應分別依刑法第56條之規定論以一罪，並加重其
      刑。被告所犯上開二罪間，犯意各別，行為互殊，應予分
      論併罰。
四、撤銷改判及科刑：
（一）原審以被告甲○○犯罪事實欄一（一）部分，連續施用第
      一級毒品海洛因、及第二級毒品安非他命部分，以罪證明
      確而予論罪科科，原非無見。惟就犯罪事實欄一（二）連
      續施用第一級毒品海洛因、及吸食第二級毒品安非他命部
      分移送本院併辦部分，係連續犯之裁判上一罪關係，本為
      起訴效力所及，原審未及審理，容有末洽，公訴人上訴據
      此部分之指摘，為有理由。被告上訴意旨指稱原審判處過
      重云云，雖無理由。惟原判決既有上揭可議，自應由本院
      加以撤銷改判。爰審酌被告素行不佳，而不自力經營人生
      願景，歷經毒品危害防制條例所定之觀察、勒戒程序後，
      仍無法在戒斷程序中確實戒除毒害，反再有長期連續施用
      毒品之行為，顯見其已難憑己力戒斷毒癮，而有對之科以
      較長刑期俾利摒除毒害之必要，惟念其於原審與本院到庭
      坦承犯行有欲改過，及其犯罪動機、目的、手段與造成社
      會潛在侵害程度、及參酌檢察官求刑等一切情狀，爰就其
      所犯二罪，酌情各量處如主文第二項所示之刑，並定其應
      執行刑，以示儆懲。
（二）沒收及銷燬毀部分：
     (1)扣案第一級毒品海洛因一小包（毛重0.45公克），及另
       海洛因三包（總毛重4.2公克、總淨重3.5公克）、第二
       級毒品安非他命二包（總毛重3.5公克、總淨重3公克）
       ，與安非他命1包（合計毛重0.8公克、驗餘淨重0.3440
   　　公克，外包裝無從析分）、安非他命4瓶（合計毛重9.0
       公克、淨重1.4公克，外瓶無從析分）為查獲之毒品，乃
       被告自承上開毒品為其所有並供吸食所用之物，應依毒
       品危害防制條例第18條第1項規定諭知沒收銷燬。
     (2)扣案之安非他命所用之吸食器1組、分裝安非他命用之空
       瓶16個（3公克裝）、分裝安非他命用之空瓶24個（1.8
 　　　公克裝）、及供分裝安非他命之分裝袋565個及100個，
       與供秤量安非他命以供分裝吸食之電子磅秤1個，均為被
       告所有，供施用第二級毒品所用之物，業據被告供明在
   　　卷，爰依刑法第38條第1項第2款之規定諭知沒收。
據上論斷，應依刑事訴訟法第369條第1項前段、第364條、第299
條第1項前段，毒品危害防制條例第10條第1項、第2項、第23條
第2項、第18條第1項前段，刑法第11條前段、第56條、第38條第
1項第2款、第51條第5款，判決如主文。
本案經檢察官周誠南到庭執行職務。
中　　華　　民　　國　　94　　年　　10　　月　　25　　日
　　　　　　　　　刑事第七庭  審判長法　官 蔡 秀 雄
　　　　　　　　　　　　　　　　　  法　官 周 煙 平
　　　　　　　　　　　　　　　　　  法　官 蔡 光 治
以上正本證明與原本無異。
施用第一級毒品部分如不服本判決，應於收受送達後十日內向本
院提出上訴書狀，其未敘述上訴之理由者並得於提起上訴後十日
內向本院補提理由書（均須按他造當事人之人數附繕本）。
其餘部分不得上訴。
                                    書記官 陳 韋 杉
中　　華　　民　　國　　94　　年　　10　　月　　31　　日
附錄：本案論罪科刑法條全文
毒品危害防制條例第10條：
施用第一級毒品者，處六月以上五年以下有期徒刑。
施用第二級毒品者，處三年以下有期徒刑。
